臺灣士林地方法院民事裁定　　　　　　　　　　　　九十三年度重訴字第一四九號
　　原　　　告　乙○○
　　　　　　　　甲○○
　　被　　　告　丁○○
右當事人間分配表異議之訴事件，本院裁定如下：
    主      文
原告之訴駁回。
訴訟費用由原告負擔。
    理      由
一、原告起訴主張：
  (一)本院九十年度執字第六○四○號清償票款強制執行事件，就原告即債務人甲○○
    、訴外人陳廖鴦所有坐落於臺北縣汐止市○○段社后下小段四之五、四之十五地
    號土地暨其上三四四八建號建物進行拍賣，拍賣所得金額新臺幣（以下同）四千
    五百七十六萬元，並於民國九十三年四月二十八日實行分配，被告為第二順位抵
    押權人，主張參與分配之債權額為三千五百四十二萬元，並獲分配二千二百四十
    萬六千二百五十一元，原告乙○○、丙○○為第三順位抵押權人，全未受償。惟
    原告甲○○與被告前於八十七年五月二十二日就上開不動產設定三千六百萬元之
    本金最高限額抵押權時，抵押權設定契約書上業已載明無利息、遲延利息、違約
    金之約定，而原告甲○○積欠被告之借款本金僅一千萬元，其餘金額皆為不當之
    利息，則上開分配表所列被告借款債權，超過一千萬元部分，應予刪除。
  (二)對被告抗辯之陳述：原告甲○○曾出賣三筆土地，將賣得款項二千多萬元匯予原
    告，並陸續交付支票清償借款，另原告甲○○名下坐落於臺北縣汐止市○○段社
    后下小段四地號土地於九十年間遭法院拍賣，拍得價金七百餘萬元由被告受償，
    總計原告甲○○已清償三千餘萬元，而依兩造於八十八年間結算借款金額為四千
    餘萬元，故約僅餘一千萬元未清償。
  (三)並聲明：本院九十年度民執速字第六○四○號強制執行事件，就被告所分配二千
    二百四十萬六千二百五十一元之債權，應減為一千萬元參與分配。
二、被告則以：
  (一)原告甲○○長年簽發本票、支票向被告借款，前於八十七年三月三十日設定二千
    四百萬元之本金最高限額抵押權予被告，並有遲延利息及違約金之約定，嗣後結
    算本息共三千六百萬元，故原告甲○○於八十七年五月二十二日重新設定三千六
    百萬元之本金最高限額抵押權予被告，惟私自將抵押權設定契約書上利息、遲延
    利息、違約金欄填為「無」，原告甲○○並於八十七年九月十五日簽立借據及面
    額各四百六十萬元、七百五十五萬元、一千零五十二萬元、七百五十三萬元、二
    百萬元、三百二十二萬元之本票。
  (二)原告甲○○於八十六年二月二十四日償還七百七十七萬五千元、八十六年四月三
    十日償還六百六十萬元、八十七年三月三十日償還六百八十萬元、八十七年五月
    二十七日償還六百三十萬元，前二筆係清償早期之債務，後二筆清償本件借款，
    結算後尚有三千餘萬元未清償。至原告甲○○交付之支票係用以調現，並非清償
    借款。
  (三)債務人甲○○前因換票，簽發面額八百萬元、九百一十萬元、二千八百萬元本票
    三紙予被告，面額共計四千五百一十萬元，經被告執以取得本院九十年度票字第
    三九號本票裁定，嗣後九十年間拍賣債務人甲○○所有坐落於臺北縣汐止市○○
    段社后下小段四地號土地，受償七百餘萬元，業已扣除，故本件參與分配之金額
    僅三千餘萬元，並無不合。原告顯係意圖拖延強制執行程序，以繼續收取拍賣標
    的物每年上百萬元之租金收益。
  (四)並聲明：原告之訴駁回。
三、按原告起訴不合程式或不備其他要件者，而依其性質不能補正者，法院應以裁定
    駁回之，民事訴訟法第二百四十九條第一項第六款定有明文。復按，「債權人或
    債務人，對於分配表所載各債權人之債權或分配金額有不同意者，應於分配期日
    一日前，向執行法院提出書狀聲明異議。」「其有為反對陳述者，應通知聲明異
    議人。」「異議未終結者，為異議之債權人或債務人，得向執行法院對為反對陳
    述之債權人或債務人提起分配表異議之訴。」「聲明異議人未於分配期日起十日
    內向執行法院為起訴之證明者，視為撤回其異議之聲明；經證明者，該債應受分
    配之金額應行提存。前項期間，於第四十條之一有反對陳述之情述，自聲明異議
    人受通知之日起算。」強制執行法第三十九條第一項、第四十條之一第二項後段
    、第四十一條第一項前段、第三項、第四項分別定有明文。聲明異議人如未於分
    配期日或受通知有反對更正分配表之陳述之日起十日內向執行法院為起訴之證明
    ，既視為撤回其異議之聲明，該異議即不復存在，執行法院當然應依原定分配表
    實行分配，分配表異議之訴之受訴法院亦應以其訴為不合法，以裁定駁回之，以
    避免執行及訴訟程序之拖延（強制執行法第四十一條第三項修正理由參照）。
四、經查：本院九十年度執字第六○四○號清償票款強制執行事件，定於九十三年四
    月二十八日下午四時實行分配，分配通知內已載明強制執行法有關異議處理規定
    之意旨，並分別於同年四月七日、同年四月九日送達原告甲○○、乙○○。原告
    乙○○於分配期日前之九十三年四月二十日遞狀對上開分配表聲明異議，債務人
    及其他債權人於分配期日則未到場，另原告甲○○則於分配期日後之同年五月四
    日始遞狀對分配表聲明異議，本院民事執行處未依聲明異議更正分配表，而係於
    同年五月五日將原告之聲明異議狀送達予被告，被告於同年五月十一日收受通知
    後，於同年五月十二日具狀對原告之聲明異議為反對之陳述，異議未能終結，本
    院民事執行處復於同年五月二十日通知原告上情，命其於收受通知十日內向法院
    提出已就所異議事項提起訴訟之證明，逾期視為撤回異議之聲明，該通知分別於
    九十三年六月二日、同年六月四日送達於原告甲○○、乙○○，此有聲明異議狀
    、陳報狀、送達證書等附於本院九十年度執字第六○四○號強制執行卷宗足考，
    業經本院依職權調取上開卷宗核閱無訛。詎原告竟遲至九十三年六月十六日始提
    起本件分配表異議之訴，有原告起訴狀所蓋本院收文戳章可憑，顯已逾其收受通
    知起十日之期間。揆諸前揭法條規定及說明，原告甲○○未於分配期日一日前聲
    明異議，其異議已難認合法，且原告異議之聲明均因逾十日期間而應視為撤回，
    該等異議既不復存在，原告提起本件分配表異議之訴即不合法，且依其性質復無
    從補正，本院自應以裁定駁回之。
五、據上論結，依民事訴訟法第二百四十九條第一項第六款、第九十五條、第七十八
    條裁定如主文。
中    　華　　　民　　　國　　九十三　　年　　　八　　　月　　十八      日
                                        臺灣士林地方法院民事第二庭
                                            法      官  陳玉曆
右為正本係照原本作成。
如對本裁定抗告，應於裁定送達後十日內向本院提出抗告狀。
中　　　華　　　民　　　國　　九十三　　年　　　八　　　月　　二十三　　日
                                            法院書記官  蔡雨呈
